【裁判字號】    89,易,1086
【裁判日期】    890928
【裁判案由】    詐欺
【裁判全文】
臺灣高雄地方法院刑事判決                        八十九年度易字第一八六號
    公  訴  人  臺灣高雄地方法院檢察署檢察官
    被      告  丙○○
    選任辯護人  陳文卿
右列被告因詐欺案件，經檢察官提起公訴（八十七年度偵字第二六三九四號），本院
判決如左：
    主  文
丙○○無罪。
    理  由
一、公訴意旨如起訴書所載（如附件）。
二、按犯罪事實應依證據認定之，無證據不得推定其犯罪事實；又不能證明被告犯罪
    者，應諭知無罪之判決，刑事訴訟法第一百五十四條、第三百零一條第一項定有
    明文。又刑法第三百三十九條第一項詐欺罪之成立，以意圖為自己或第三人不法
    所有，以詐術使人將本人或第三人之物交付為要件。所謂以詐術使人交付，必須
    被詐欺人因其詐術而陷於錯誤，若其所用方法，不能認為詐術亦不致使人陷於錯
    誤，即不構成犯罪，最高法院四十六年臺上字第二六０號著有判例。
三、本件公訴人認被告涉有刑法第三百三十九條第一項之罪嫌，無非以告訴人之指訴
    ，並有本票影本五紙及證人乙○○之證述可佐，且被告坦承有向告訴人甲○○借
    款週轉新台幣（下同）一百萬元及佯稱以投資為由向告訴人收取約一百萬元，被
    告於收取工程款後未將所借之款項返還予告訴人，若非被告於借款或邀告訴人投
    資行為之初有詐欺，豈有完工收取工程款後迄今未返還予告訴人之情事，足見被
    告行為之初有不法所有之意圖，並以承攬工程為由，而對告訴人施用詐術等情為
    其論據。訊據被告堅決否認有何詐欺犯行，辯稱：八十四年間乙○○在伊所經營
    之銘傳鋼建有限公司工作，因乙○○有意投資被告向隆成發鐵工廠股份有限公司
    承攬之中鋼四階鋼液處理ＲＨ設備安裝工程，乃由乙○○向告訴人甲○○調借現
    金一百萬元，而之前被告並不認識告訴人，且伊有以隆成發鐵工廠股份有限公司
    所簽發之支票、金額七十五萬四千四百五十五元清償積欠告訴人之債務，告訴人
    再轉交予林劉秀琴，被告與林劉秀琴間並無任何債務存在，伊並未施用任何詐騙
    手法，亦無不法所有之意圖，伊係因生意失敗無法還錢等語。
四、經查：
    （一）告訴人所指第一次借予被告一百萬元一事，係由乙○○向告訴人拿錢借予
          被告，借錢之前告訴人並不認識被告等情，業據告訴人於偵查及本院審理
          中陳述在卷，核與被告所辯大致相符，並經證人乙○○於偵查中證述屬實
          （見八十七年十二月十八日訊問筆錄）。準此，姑不論乙○○拿予被告之
          一百萬元是要投資被告當時承作隆成發鐵工廠股份有限公司之工程或是單
          純借予被告，被告既係向乙○○拿錢，並無與告訴人有所接觸，告訴人願
          意拿一百萬元予乙○○，係其對乙○○之信任所致，被告顯未曾對告訴人
          有何施用詐術之行為。
    （二）被告曾持付款人為彰化商業銀行三民分行、受款人銘傳鋼建有限公司（被
          告所經營）、發票日八十五年四月十五日、發票人隆成發鐵工廠股份有限
          公司、金額七十五萬四千四百五十五元、票號ＧＫ0000000號之支
          票一紙交予告訴人，告訴人於偵查中亦陳稱有此一事，雖告訴人又稱：我
          將支票拿給劉秀琴，是被告向劉秀琴（即林劉秀琴）借錢云云（八十七年
          十一月二十七日偵訊筆錄）。本院向彰化商業銀行三民分行函詢結果，該
          支票係由劉秀琴背書提示無訛，有該行八十九年八月十八日彰三民字第一
          四五五號函及附件支票正反面影本在卷可憑，然本院隔離訊問證人林劉秀
          琴結果，證人劉秀琴對被告何時向其借錢、借多久、金額多少、利息多少
          均答稱忘了，又稱僅借被告一次錢，是整數金額，並沒寫借據，利息是每
          個月在告訴人之檳榔攤拿現金給伊云云（詳本院八十九年八月三十一日審
          判筆錄）。衡之常情，苟被告確有向證人林劉秀蘭借款七十餘萬元，該筆
          金額非小，證人焉有全然忘記、又未立任何之借據或支票、本票等以作擔
          保之理，而被告交予之利息，證人竟也不知道數額，顯然有違常情；再者
          ，證人稱利息每個月均在告訴人之檳榔攤交付，然告訴人卻稱不清楚有無
          利息，也不清楚被告有無拿利息給林劉秀琴，二人所陳亦有不符，證人林
          劉秀琴之證詞，有重大瑕疵，無可採信，被告所辯：該紙支票係伊清償向
          告訴人所借之款項等語，尚屬可採。再佐以被告該時期確實承作隆成發鐵
          工廠股份有限公司向中鋼公司承攬之工程，此有被告所提契約書附卷可稽
          ，被告在隆成發鐵工廠股份有限公司支付工程款後，確有用以清償積欠告
          訴人之債務一事，殆可認定。
    綜上所述，被告客觀上並無施用詐術致告訴人陷於錯誤之行為，且被告借款當時
    亦確實在承作隆成發鐵工廠股份有限公司之工程，事後於向隆成發鐵工廠請得之
    部分工程款項亦有用以支付告訴人，被告主觀上亦無不法所有之意圖，不能僅因
    被告嗣後無力清償，即認被告自始具有詐欺之意圖，揆諸前揭判例說明，被告之
    行為自難認係構成詐欺。此外，復查無其他積極證據證明被告確有詐欺之犯行，
    既不能證明被告犯罪，本院認本件純屬民事糾葛，告訴人應尋民事訴訟途徑解決
    ，爰依首開法條之規定，為被告丙○○無罪之諭知。
五、被告丙○○被訴涉犯刑法第三百三十九條第一項之詐欺取財罪部分，既經本院為
    被告無罪之諭知，是檢察官移送併辦部分（八十九年度偵字第五五二六號），與
    本件並無裁判上一罪之關係，應予退回，附此敘明。
據上論結，應依刑事訴訟法第第三百零一條第一項，判決如主文。
中      華      民      國      八十九      年    九    月    二十八    日
                                  臺灣高雄地方法院刑事庭
                                      法  官    吳  宏  榮
右正本證明與原本無異。
如不服本判決，應於判決送達後十日內，向本院提出上訴狀。
                          書記官    呂  怜  勳
中      華      民      國      八十九      年    九    月    二十八    日


司法院資訊處製作；財團法人民間司法改革基金會備份。
